【裁判字號】    97,訴,1415
【裁判日期】    971231
【裁判案由】    損害賠償
【裁判全文】
臺灣桃園地方法院民事判決              97年度訴字第1415號
原      告  丙○○
訴訟代理人  吳仲立律師
被      告  交通部台灣鐵路管理局貨運服務總所台北貨運服務
            所
法定代理人  乙○○
訴訟代理人  呂瑞貞律師
上列當事人間請求損害賠償事件，於民國97年12月12日辯論終結
，本院判決如下：
    主  文
原告之訴及假執行之聲請均駁回。
訴訟費用由原告負擔。
    事  實
甲、原告方面：
壹、聲明：
一、被告應給付原告新台幣（下同）728,000 元及自民國97年6
    月5日起至清償日止按年息5％計算之利息。
二、原告願提供現金或同面額之第一商業銀行可轉讓定期存單為
    擔保，請准宣告假執行。
貳、陳述：
一、原告前於95年6 月參與投標被告所標租坐落中壢市○○段42
    7 之5 、434 地號，面積286 平方公尺之土地，作為經營停
    車場之用。原告得標後，兩造即於95年6 月22日簽訂車輛寄
    存（土地）租賃契約（原證一）。詎料，原告於95年6 月22
    日下午前往上開土地現場準備實地規劃經營作業時，始發現
    上述承租作為停車場之土地對外均無通行路權，原告立即於
    當日發函被告所屬之桃園服務站（原證二），請求與本件被
    告管理之相鄰土地即中壢市○○段427 、427 之2 、427 之
    3 等地號進行鑑界並拆除地上物以利原告承租標的之路權使
    用，但遭被告桃園服務站拒絕（原證三）。其後，原告仍再
    多次函請被告桃園服務站丁○○主任協助解決此項問題，但
    丁○○主任始終回絕原告此項請求，導致原告自承租上開土
    地以來至今，完全無法使用上開土地，卻必須按月繳租之窘
    境。因被告一再回絕原告之請求，原告乃以97年6 月4 日台
    北古亭郵局第1389號存證信函（原證四）主張同時履行抗辯
    權，並自97年6 月4 日起停止租金之給付，催告被告於文到
    7 日內解決上揭通行路權問題，若逾期不理，原告即以該函
    之送達為終止暨解除本件租賃契約之意思表示，並請求歸還
    原告先前已支付之全部租金及賠償原告損害，惟被告依舊置
    之不理。另原告於97年5 月28日上網發現，交通部台灣鐵路
    管理局類似之標租公告，針對無法對外通行之租賃標的土地
    ，該公告均會特別註明「本土地無面臨道路，得標者須自行
    商借民地作為通路使用，投標者請審慎考量」（原證五）。
    然本件標租，相關承辦人員丁○○、易武雄明知本件租賃標
    的土地對外無任何通路，竟隱瞞此項事實，致原告陷於錯誤
    而在不明狀況下投標承租，造成原告將近兩年之租金及其他
    損害，其等則為台灣鐵路管理局圖謀得相等之利益。至此，
    原告始知受騙。故原告同樣以前揭存證信函（原證四）催告
    被告，若於文到7 日內仍拒絕提供合於約定、使用之租賃標
    土地，原告即再依民法第92條第1 項規定，以該函之送達同
    時為撤銷本件租賃契約之意思表示，本件被告即應歸還原告
    已支付之全部租金及賠償原告損害。
二、本件被告當初招標公告及租賃契約均載明係提供承租人作為
    經營車輛寄存業務之用，則本件被告即應以合於所約定使用
    、收益之租賃物交付原告，如今被告所提供之租賃標的土地
    對外既無通行路權，如何能作為經營車輛寄存業務之用，顯
    然違反民法第423 條之規定。按出租人應以合於所約定使用
    收益之租賃物，交付承租人，民法第423 條定有明文。此乃
    出租人之主要義務，而與承租人租金之支付義務互有對價關
    係，出租人如不盡此義務，承租人自得依民法第264 條規定
    行使同時履行抗辯權而拒絕租金之給付。又租賃物在租賃關
    係存續中，受有妨害，致無法為圓滿之使用收益者，不問其
    妨害係因可歸責於出租人之事由或由於第三人之行為而生，
    出租人均負有除去之義務，以保持租賃物合於約定使用收益
    之狀態。本件被告怠於履行此項義務，致原告受有損害，依
    民法第227 條、第260 條及第263 條規定，自應負債務不履
    行之損害賠償責任。本件被告即應歸還原告已交付之押標金
    104,800 元（即履約保證金78,600元＋第一期租金26,200元
    ；原證六）、第二期至第二十三期租金576,400 元（原證七
    ）及賠償公證費6,000 元（原證八）、現場圍籬費40,800元
    （原證九）。以上合計728,000 元。又本件原告亦得主張因
    受被告刻意瞞騙相關事實，致原告陷於錯誤而在不明狀況下
    投標承租，造成原告將近兩年之租金及其他損害。是原告亦
    得依民法第92條第1 項、第114 條及第113 條、第259 條第
    1 、2 、5 款及第260 條規定，請求回復原狀及相關賠償，
    金額內容同前項所述。
三、綜上，被告債務不履行，違反民法第423 條規定，且原告有
    催告被告履行，被告仍不履行，原告爰依民法第254 條解除
    契約，並依民法第227 條、第259 條、第260 條規定，請求
    被告回復原狀及賠償損害；又原告亦得類推適用民法第436
    條規定終止租約，並依第263 條準用第260 條規定，請求被
    告賠償損害；且因被告之詐欺行為，原告爰依民法第92條第
    1 項規定，撤銷承租之意思表示，並依民法第114 條準用第
    113 條之規定，請求被告回復原狀及賠償損害。另依民法第
    233 條第1 項規定，原告亦得對被告另請求自前揭存證信函
    送達（97年6 月4 日送達，原證四）翌日起至清償日止，按
    年息5 ％計算之利息。
參、證據：提出車輛寄存（土地）租賃契約、原告於95年6 月22
    日致被告桃園服務站函文暨收件回執、被告桃園服務站於95
    年6 月26日致原告函文、原告律師於97年6 月4 日寄發被告
    之台北古亭郵局存證信函第1389號暨回執、被告於96年5 月
    9 日之財物（宜蘭縣礁溪鄉○○段1276之14地號）出租（標
    租作為置場）公告、台灣銀行支票、民間公證人蔡佳燕事務
    所收據、圍籬費用收據等資料影本各1 份及台灣銀行送金簿
    存根影本22份。
乙、被告方面：
壹、聲明：
一、原告之訴及假執行之聲請均駁回。
二、如受不利之判決，被告願提供擔保請准宣告免為假執行。
貳、陳述：
一、被告並無債務不履行之情：
  (一)被告系爭標租土地，於95年6 月原告得標前，被告業已出租
    前手，亦作為車輛寄存業務使用（被證一），足見系爭土地
    作為車輛寄存業務使用，應無問題。且查系爭土地現場，亦
    確無任何妨礙停放車輛之障礙物或工作物，合於約定之使用
    、收益目的，應屬無爭執之事實。再查，95年6 月29日原告
    至系爭土地現場，與標租前手辦理點交事宜，原告亦未主張
    系爭土地有任何不合於使用、收益之處，並在無異議點交紀
    錄上簽名（被證三），足見被告已履行將合於約定使用、收
    益之租賃物，交付出租人之義務，被告自無任何債務不履行
    之情形。
  (二)被告經營土地標租業務，屬以素地出租之方式，即按標的物
    現狀出租（詳原證一標租須知第29條、租賃契約第23(6) 條
    ），即使原告所提出之原證五公告，亦謂「得標者需自行商
    借民地作為道路使用…」，故被告僅出租素地，至於無面臨
    道路用地，原告是否能商借鄰地進出、得標後是否有利可圖
    ，原告應自行考慮後，再決定投標與否。故被告既已提供可
    由原告寄存停放車輛之系爭標租土地，且原告已無異議點交
    土地，則被告即已履行將合於約定使用收益之租賃物，交付
    承租人之義務，自無任何債務不履行之情形。至於原告為經
    營車輛寄存業務，所需使用鄰地通行之問題，既屬涉及系爭
    標租土地範圍外之土地問題，原告應自行解決，實非被告權
    責範圍內所得干預，亦非被告之契約義務。原告根據民法第
    423 條規定，認為被告應負責解決原告經營車輛寄存業務之
    通路問題云云，顯係對法律規定有所誤解。被告既無違反民
    法第423 條之出租人義務，原告拒絕給付租金即屬無據。
  (三)原告執意要求被告拆除坐落中壢市○○段427 、427 之2 、
    427 之3 地號土地上建物（被證五，編號1 照片），惟前揭
    地號土地既非本件標租範圍內之土地，土地雖為被告所經管
    ，然地上物均非被告所有，被告無權限任意拆除之。另查原
    告標租系爭土地時，中壢市○○段425 地號土地於95年間為
    訴外人大永興股份有限公司所有，且由訴外人甲○○所承租
    。經被告側面了解，系爭土地之鄰地權利人甲○○，曾與原
    告接洽，願意提供其土地一部分予原告做為道路通行用途（
    被證五，編號2 照片），詎遭原告所拒絕，據此足見原告並
    非完全無機會商借民地經營車諒輛寄存業務，原告縱未使用
    系爭土地，亦非可歸責被告致不完全給付，原告解除契約，
    請求損害賠償云云，顯屬無據。
  (四)再查，縱原告評估失當，致未能妥善經營使用系爭土地。按
    租賃契約第12條規定「租期起算日屆滿四個月後，如乙方不
    繼續使用租賃土地時，使可以書面通知甲方於二個月後（合
    計至少需租滿六個月）終止租約交還土地，屆期本約即行終
    止，已交付假方之租金不得要求返還。乙方違反前項規定，
    沒收履約保證金。」，故此，原告本得依上述約定提前終止
    租約，若無違約情狀。原告並得向被告領回履約保證金。以
    俾被告亦得收回土地，另行招標予他人承租以收取租金。詎
    原告竟捨此正當管道不用，在已交付23期租金後，方拒繳租
    金主張撤銷及解除契約，行使權利方式及手段實有失當之嫌
    。
二、被告並無詐欺原告之情：
  (一)被告經管坐落中壢市○○段427 之5 、434 地號，面積286
    平方公尺之土地，在原告得標前即已作為經營停車場之用（
    被證一），嗣因前約業已到期，故依規定公開招標。被告均
    按照程序公開標租，且原告於投標前得隨時至現場查看，被
    告簽訂本件租賃契約，並無隱瞞事實致原告陷於錯誤之詐欺
    故意。而查被告車輛寄存土地標租須知第29條：「標租標的
    物以現狀出租，如有查詢事項，請洽本所業務室（台北市○
    ○○路3 號6 樓6087室，電話：00-00000000） 」；又本件
    出租公告資料亦標示：公告時間內自行前往查看（被證二）
    ，故被告所提供之公開標租物，所有欲投標者，均應自行至
    現場查看評估是否投標。此乃歷來招標之慣例。且查原告除
    本件標案外，業已向被告多處投標得標，被告對此規定應業
    已知之甚詳。故原告謂「95年6 月22日下午前往上開土地現
    場準備實地規劃經營作業時，始發現上述標租作為停車場之
    土地對外均無通行路權，…」，恐非事實，原告應更早就知
    道其現場狀況。且退步言之，縱原告怠於招標期間查勘現場
    ，惟於招標期間，隨時至現場查看，既屬原告之權限，被告
    自無原告所述任何隱匿事實之情節。
  (二)又原告於95年6 月22日以無路權為由，要求被告須拆除中壢
    市○○段427 、427 之2 、427 之3 地號土地上之建物，惟
    業經被告以95年6 月26日北貨桃站字第95054 號函明確回覆
    無法辦理（原證三）。然查原告並未因此為解除契約之表示
    ，並於95年6 月29日再至現場，與標租前手辦理點交事宜，
    原告表示無異議並親自簽名（被證三）。足見原告係在明知
    停車場現況且被告並未承諾拆除建物之情況下，原告仍無異
    議同意並辦理點交。被告既無刻意隱匿，原告又為積極之無
    異議同意點交，何來被告詐欺之情節？
  (三)原告執97年5 月28日網路所取得，宜蘭之標租公告有「本土
    地無面臨道路，得標者須自行商借民地作為通路使用，…」
    標示（原證五），而被告之公告標示竟無相同之字樣，即逕
    為被告係刻意隱匿，詐欺原告之推論云云。然查原告所投標
    之系爭標租案，發生在95年間；而原告所執原證五之招標公
    告，乃屬近期之標租公告。原告以近期之單一偶見之標租公
    告內容，認為被告刻意隱匿詐欺，實屬牽強。蓋大部分無面
    臨道路之標租案，均未於標租公告上提示，然均予投標者至
    現場查看之機會。查坐落鶯歌車站之土地標租案，土地亦無
    面臨道路，招標公告上並無提示字樣（被證四）。足見被告
    既賦予投標者至現場查看之權利，確無須於公告上提示無面
    臨道路之義務。
  (四)況事實上原告派員至被告桃園站領取標單時，被告職員業已
    口頭告知系爭土地無面臨道路，請其考慮是否投標。但原告
    仍不予理會，執意投標，並進而得標，其結果實非被告所能
    左右。故此，原告實不得因自己未能妥善評估所造成之損失
    ，歸咎於被告。被告並無詐欺之意思表示，且依最高法院33
    年上字第884 號判例意旨亦尚不得因緘默而認定被告有隱匿
    及詐欺之情形，原告如要主張被告詐欺，依最高法院44年台
    上字第75號判例意旨，原告應負積極舉證責任。
三、就原告主張之請求權基礎部分：
    查原告提起本件訴訟之請求權基礎，無非係以：(1)遲延給付
    解除契約後，請求回復原狀及損害賠償；(2)類推終止租約後
    ，請求損害賠償；(3)原告撤銷遭詐欺之意思表示後，再依民
    法第114 條準用民法第113 條，請求回復原狀、損害賠償。
    原告上述主張不相容，以單一聲明請求於法不合，且依民法
    第93條規定同法第92條之撤銷，應於發現詐欺或脅迫終止後
    ，一年內為之，依原告之陳述，原告最遲於95年6 月29日業
    已發現原告所述遭詐欺之情節，退步言之，縱原告主張詐欺
    ，亦已罹於時效。
四、綜上，原告主張撤銷意思表示及解除契約、請求損害賠償無
    理由。
參、證據：提出前標土地租契約書、本件系爭土地招標出租公告
    、桃園服務站中壢停三停車場點交紀錄、交通部台灣鐵路管
    理局貨運服務總所台北服務所土地標租須知、復興橋郵局第
    277 號存證信函等資料影本各1 份及現場照片2 張暨中壢市
    ○○段425 、425 之1 、427 、427 之2 、427 之3 地號土
    地登記謄本、425 地號異動資料、原告承租被告其他坐落於
    中壢市○○段39之3 、39之283 地號土地之租約影本及被告
    與訴外人甲○○、黃邱春嬌（原告之母）、黃祥紋（原告之
    弟）、元智資源工程有限公司租約影本各1 份。並聲請傳訊
    證人丁○○。
    理  由
一、本件原告因被告無法解決系爭租賃物土地通行路權問題，故
    主張解除系爭土地租賃契約，其理由主要為被告所提供之租
    賃標的土地係作為停車場，該土地對外竟無通行路權，而原
    告多次催告被告解決上揭通行路權問題，惟被告均置之不理
    ，因此原告乃主張終止暨解除本件租賃契約，並依民法第22
    7 條、第260 條及第263 條規定，請求損害賠償，主張被告
    應給付原告728,000 元；原告並以被告類似本件之標租公告
    ，針對無法對外通行之租賃標的土地，該公告均會特別註明
    「本土地無面臨道路，得標者須自行商借民地作為通路使用
    ，投標者請審慎考量」，然本件標租，被告明知本件租賃標
    的土地對外無任何通路，竟隱瞞此項事實，有詐欺原告之行
    為，致原告陷於錯誤，而在不明狀況下投標承租，造成原告
    將近兩年之租金及其他損害，原告亦得依民法第92條第1 項
    、第114 條及第113 條、第259 條第1 、2 、5 款及第260
    條規定，請求回復原狀及相關賠償，金額同上所述。原告其
    訴訟標的雖有數項，惟其僅有單一之聲明，法院於此重疊的
    訴之合併，應就原告所主張之數項標的逐一審判，如其中一
    項標的之請求為無理由時，仍須就他項標的之請求審判，必
    至全部數項標的之請求均無理由時，始得為原告敗訴之判決
    ；若認其中一項請求為有理由，即可為原告勝訴之判決，就
    他項標的之競合請求無須更為審判。被告認原告上述主張不
    相容，以單一聲明請求於法不合，容有誤會。
二、關於原告主張被告債務不履行之部分：
  (一)原告主張被告違反民法第423 條規定，且有催告被告履行，
    被告仍不履行，主張依民法第254 條解除契約，而依據民法
    第227 條、第259 條、第260 條規定，請求被告回復原狀及
    賠償損害。並另主張類推適用民法第436 條規定終止租約，
    而依第263 條準用第260 條規定，請求被告賠償損害。
  (二)按民法第423 條規定：「出租人應以合於所約定使用收益之
    租賃物，交付承租人，並應於租賃關係存續中，保持其合於
    約定使用、收益之狀態。」；同法第254 條規定：「契約當
    事人之一方遲延給付者，他方當事人得定相當期限催告其履
    行，如於期限內不履行時，得解除其契約。」；同法第227
    條規定：「因可歸責於債務人之事由，致為不完全給付者，
    債權人得依關於給付遲延或給付不能之規定行使其權利。因
    不完全給付而生前項以外之損害者，債權人並得請求賠償。
    」；同法第259 條規定：「契約解除時，當事人雙方回復原
    狀之義務，除法律另有規定或契約另有訂定外，依左列之規
    定：一、由他方所受領之給付物，應返還之。二、受領之給
    付為金錢者，應附加自受領時起之利息償還之。三、受領之
    給付為勞務或為物之使用者，應照受領時之價額，以金錢償
    還之。四、受領之給付物生有孳息者，應返還之。五、就返
    還之物，已支出必要或有益之費用，得於他方受返還時所得
    利益之限度內，請求其返還。六、應返還之物有毀損、滅失
    或因其他事由，致不能返還者，應償還其價額。」；同法第
    260 條規定：「解除權之行使，不妨礙損害賠償之請求。」
    。另按，民法第436 條規定：「前條規定，於承租人因第三
    人就租賃物主張權利，致不能為約定之使用、收益者準用之
    。」；同法第263 條規定：「第258 條及第260 條之規定，
    於當事人依法律之規定終止契約者準用之。」
  (三)經查，本件根據證人丁○○於本院97年11月26日言詞辯論時
    到場證述：系爭招標案，當時是由原告之弟黃祥紋來拿標單
    ，因為原告之弟黃祥紋是被告其他土地的承租人，伊認識他
    ，伊拿標單給他時有問他說是否知道系爭的地是在那裡？原
    告之弟黃祥紋他回答說他知道，他是替別人拿的標單等語。
    本件原告既然是委託其弟黃祥紋拿標單，而黃祥紋知道系爭
    的地是在那裡等語，則原告於投標前應已知道系爭的土地是
    在那裡，土地所在位置及有無出入口，原告應不能諉稱其於
    投標前不知悉。而查證人丁○○另亦證述：通常來投標者，
    都會自己先確認租地經營停車業務出入口問題等語，且稽之
    被告車輛寄存土地標租須知第29條：「標租標的物以現狀出
    租，如有查詢事項，請洽本所業務室（台北市○○○路3 號
    6 樓6087室，電話：00-00000000） 」；本件出租公告資料
    亦標示：公告時間內自行前往查看（被證二），顯見被告所
    提供之公開標租物，所有欲投標者，應自行至現場查看，以
    評估是否投標。又查，原告除本件標案外，原告及弟黃祥紋
    、母親黃邱春嬌並另向被告多處土地投標得標，此情有被告
    提出之原告承租被告其他坐落中壢市○○段39之3 、39之28
    3 地號土地租約影本及原告之弟黃祥紋、原告之母黃邱春嬌
    租約資料影本可資稽核，是原告對上述規定應已知之甚詳，
    是原告謂「95年6 月22日下午前往上開土地現場準備實地規
    劃經營作業時，始發現上述標租作為停車場之土地對外均無
    通行路權，... 」，顯非事實，原告應更早即知該現場狀況
    。且退步言之，縱然原告怠於招標期間查勘現場，惟於招標
    期間，原告得隨時至現場查看，亦難認被告有原告所述任何
    隱匿事實之情節。而原告在於投標前如果自己未先行至現場
    查看確認租地經營停車業務出入口問題，則係原告自身怠於
    查勘確認之過失，尚非可歸責於被告。
  (四)次查，原告於本院97年11月26日言詞辯論時稱：我們信賴被
    告公司，認為應該沒有瑕疵，我原來認為被告公司可以提供
    我們出入口等語，惟按，被告於95年6 月1 標租之標的物，
    係坐落中壢市○○段427 之5 、434 地號，面積286 平方公
    尺之土地，租賃標的物是土地，該土地本身並無不能作為停
    車場之瑕疵，被告系爭標租土地，於95年6 月原告得標前，
    被告業曾已出租原告前手，亦作為車輛寄存業務使用，此有
    被告所提出之訴外人甲○○前標土地租契約書影本（租賃期
    間：自92年6 月23日起至95年6 月22日止）在卷可稽，故系
    爭土地作為車輛寄存業務使用，應無問題，已堪認該土地合
    於約定使用、收益之目的，且原告於95年6 月29日至系爭土
    地現場與標租前手辦理點交事宜，原告亦未主張系爭土地有
    任何不合於使用、收益之處，並無異議在點交紀錄上簽名，
    亦有點交紀錄可參，足見系爭土地本身係得作為車輛寄存業
    務使用，自堪認被告已履行將合於約定使用、收益之租賃物
    土地，交付出租人之義務，無任何債務不履行之情形。又查
    ，被告本件系爭土地標租係按標的物現狀出租（原證一標租
    須知第29條、租賃契約第23(6) 條），招標公告並無載明由
    被告公司提供其他出入口，至於有無面臨道路用地，原告是
    否能商借鄰地進出、得標後是否有利可圖，原告應自行考慮
    後，再決定投標與否，一旦得標後，租賃契約外之其他事項
    ，例如商借鄰地進出應支出多少之費用、經營車輛寄存業務
    應使用何種設備等問題，應由原告自行負擔解決，原告要求
    被告公司提供其他出入口係屬於租賃契約外之請求，原告主
    觀原來認為被告公司可以提供伊出入口云云，並無可採。又
    因被告已提供可由原告寄存停放車輛之標租土地，經原告無
    異議點交，被告已經履行將合於約定使用、收益之租賃物交
    付承租人之義務。原告為經營車輛寄存業務，所需使用鄰地
    通行之問題，係屬涉及系爭標租土地範圍外之土地問題，此
    已非屬被告之契約義務。末查，原告雖非系爭坐落中壢市○
    ○段427 之5 、434 地號土地之所有權人，惟係承租人亦屬
    土地使用權人，就關於土地因與公路無適宜之聯絡致不能為
    通常使用者，土地使用權人是否得通行周圍地以至公路之問
    題，依最高法院79年度第2 次民事庭會議（二）決議內容：
    「民法創設鄰地通行權，原為發揮袋地之利用價值，使地盡
    其利，增進社會經濟之公益目的，是以袋地無論由所有權或
    其他利用權人使用，周圍地之所有權及其他利用權人均有容
    忍其通行之義務。民法第七百八十七條規定土地所有權人鄰
    地通行權，依同法第八百三十三條、第八百五十條、第九百
    十四條之規定準用於地上權人、永佃權人或典權人間，及各
    該丕動產物權人與土地所有權人間，不外本此立法意旨所為
    一部分例示性質之規定而已，要非表示於所有權以外其他利
    用權人間即無相互通行鄰地之必要而有意不予規定。從而鄰
    地通行權，除上述法律已明定適用或準用之情形外，於其他
    土地利用權人相互間（包括承租人、使用借貸人在內），亦
    應援用『相類似案件，應為相同之處理』之法理，為之補充
    解釋，以求貫徹。」，則原告依據最高法院上述決議，亦得
    解決其為經營車輛寄存業務，所需使用鄰地通行之問題。
  (五)綜上，原告主張被告債務不履行，違反民法第423 條規定，
    且催告被告履行，被告仍不履行，主張依民法第254 條解除
    契約及類推適用民法第436 條規定終止租約，因查被告已經
    履行將合於約定使用、收益之租賃物土地交付原告之義務，
    被告無任何債務不履行之情形，亦無不完全給付或給付遲延
    之問題，故原告上述主張均屬無理由。從而，原告依據民法
    第227 條、第259 條、第260 條規定，請求被告回復原狀及
    賠償損害，暨另依第263 條準用第260 條規定請求被告賠償
    損害，均屬無從准許。
三、關於原告主張被告詐欺之部分：
  (一)原告主張被告有詐欺行為，依民法第92條第1 項撤銷承租之
    意思表示，而依據民法第114 條準用第113 條之規定，請求
    被告回復原狀及賠償損害。
  (二)按民法第92條第1 項規定：「因被詐欺或被脅迫而為意思表
    示者，表意人得撤銷其意思表示。但詐欺係由第三人所為者
    ，以相對人明知其事實或可得而知者為限，始得撤銷之。」
    ；民法第113 條規定：「無效法律行為之當事人，於行為當
    時知其無效，或可得而知者，應負回復原狀或損害賠償之責
    任。」；民法第114 條規定：「法律行為經撤銷者，視為自
    始無效。當事人知其得撤銷或可得而知者，其法律行為撤銷
    時，準用前條之規定。」
  (三)惟查，本件被告所經管之坐落於中壢市○○段427 之5 、43
    4 地號，面積286 平方公尺之土地，係在原告得標前即已作
    為經營停車場之用，嗣因前約業已到期，故依規定公開招標
    。又查，被告車輛寄存土地標租須知第29條：「標租標的物
    以現狀出租，如有查詢市項，請洽本所業務室（台北市○○
    ○路3 號6 樓6087室，電話：00-00000000） 」；本件出租
    公告資料亦標示：公告時間內自行前往查看。因此，被告所
    提供之公開標租物，所有欲投標者，均應自行至現場查看評
    估是否投標，原告於招標期間既然隨時得查勘現場，被告自
    無任何隱匿事實之情節，原告主張被告詐欺，顯無可採。再
    查，原告執其於97年5 月28日網路所取得，宜蘭之標租公告
    載有：「本土地無面臨道路，得標者須自行商借民地作為通
    路使用，…」等標示（原證五），謂被告之公告標示竟無相
    同之字樣，即逕為被告係刻意隱匿，詐欺原告之推論云云。
    然查，原告所投標之系爭土地標租案，係發生於95年間，而
    原告所執上述原證五招標公告，乃屬近期之標租公告，原告
    以近期之單一偶見之標租公告內容，認為被告刻意隱匿詐欺
    ，顯屬牽強。蓋被告本件系爭無面臨道路之土地標租案，雖
    未於標租公告上提示無面臨道路，然已提示投標者至現場查
    看，被告既已提示投標者至現場查看，則應無於公告上再提
    示有無面臨道路之必要。況依原告所述「原告於95年6 月22
    日下午前往上開土地現場準備實地規劃經營作業時，始發現
    上述標租作為停車場之土地對外均無通行路權，…。」等語
    ，則原告至遲應於95年6 月29日業已發現原告所自述遭詐欺
    之情節，而按民法第93條前段規定：「前條之撤銷，應於發
    見詐欺或脅迫終止後，一年內為之。」，是關於撤銷不自由
    意思表示之除斥期間，應於發見詐欺或脅迫終止後一年內為
    之，故縱然原告得主張被告詐欺，亦已逾上開除斥期間。
  (四)綜上，原告主張被告有詐欺行為，惟因與事實不符，並已逾
    除斥期間，故原告所求即屬無據，其依民法第92條第1 項撤
    銷承租之意思表示，而依據民法第114 條準用第113 條之規
    定，請求被告回復原狀及賠償損害，顯屬無理由，自難准許
    。
四、綜據上述，本件原告主張被告違反民法第423 條規定，經其
    催告履行，被告仍不履行，主張依民法第254 條解除契約，
    並依民法第227 條、第259 條、第260 條規定請求被告回復
    原狀及賠償損害；及主張類推適用民法第436 條之規定終止
    租約，並依第263 條準用第260 條規定請求被告賠償損害；
    暨另主張被告有詐欺行為，依民法第92條第1 項撤銷承租之
    意思表示，並依民法第114 條準用第113 條之規定請求被告
    回復原狀及賠償損害，因而請求被告給付728,000 元及自97
    年6 月5 日起至清償日止按年息5 ％計算之利息，揆諸上述
    說明，核均屬無理由，不應准許，應予駁回之。原告之訴既
    業經駁回，其假執行之聲請亦已失所附麗，應併予駁回。
五、本件兩造其餘主張陳述及攻擊防禦方法，核與本件判決結果
    不生影響，爰不一一論述，併此敘明。
六、據上論結，本件原告之訴為無理由，依民事訴訟法第78條，
    判決如主文。
中    華    民    國    97   年     12    月    31    日
                  民事第一庭法  官  陳雪玉
如對本判決上訴，須於判決送達後20日內向本院提出上訴狀。
以上正本與原本無異。
中    華    民    國    98    年    1     月    5     日
                            書記官  吳瓊英


司法院資訊處製作；財團法人民間司法改革基金會備份。
